【裁判字號】    99,抗,681
【裁判日期】    990630
【裁判案由】    聲請撤銷緩刑
【裁判全文】
臺灣高等法院刑事裁定                   99年度抗字第681號
抗  告  人  臺灣新竹地方法院檢察署檢察官
受  刑  人  甲○○
上列抗告人，因受刑人聲請撤銷緩刑案件，不服臺灣新竹地方法
院中華民國96年3月20日裁定（96年度撤緩字第6號），提起抗告
，本院裁定如下：
    主  文
抗告駁回。
    理  由
一、抗告人即聲請人臺灣新竹地方法院檢察署於原審聲請意旨略
    以：上列受刑人甲○○因詐欺案件，經臺灣新竹地方法院以
    98年度審竹簡字第733號判決處有期徒刑4月，減為有期徒刑
    2月，如易科罰金，以銀元300元即新臺幣900元折算1日，緩
    刑2年，緩刑期間內付保護管束，於民國98年9月25日確定。
    嗣由臺灣新竹地方法院檢察署以98年度執保字第278號執行
    ，緩刑期間付保護管束。茲該受刑人經傳喚、拘提不到。業
    已違反保安處分執行法第74條之2第2款之規定，且情節重大
    ，爰依刑事訴訟法第476條之規定，聲請撤銷緩刑之宣告等
    語。
二、按受保護管束人在保護管束期間內，應遵守左列事項：一、
    保持善良品行，不得與素行不良之人往還。二、服從檢察官
    及執行保護管束者之命令。三、不得對被害人、告訴人或告
    發人尋釁。四、對於身體健康、生活情況及工作環境等，每
    月至少向執行保護管束者報告一次。五、非經執行保護管束
    者許可，不得離開受保護管束地；離開在十日以上時，應經
    檢察官核准，保安處分執行法第74條之2定有明文。受保護
    管束人違反前條各款情形之一，情節重大者，檢察官得聲請
    撤銷保護管束或緩刑之宣告，同法第74條之3第1項亦有規定
    。而保安處分執行法第74條之3之立法理由乃：「受保護管
    束人違反前條規定應遵守之事項，其情節重大者，足見保護
    管束處分已不能收效，得為刑法第92條第2項及第93條第3項
    撤銷保護管束或緩刑之宣告或假釋之事由，檢察官及典獄長
    應聲請撤銷，爰增訂本條」，故撤銷保護管束或緩刑之宣告
    與否厥在「是否情節重大而足見保護管束處分已不能收效」
    。又所謂違反檢察官及執行保護管束者之命令，情節重大之
    前提當然係受刑人確實已得知檢察官或執行保護管束者之命
    令或處於得知悉之狀態下而不予遵守而言。
三、原裁定略以：
（一）受刑人因詐欺案件，經本院於98年9月1日以98年度審竹簡
      字第733號判決，判處有期徒刑4月，減為有期徒刑2月，
      如易科罰金，以銀元300元即新臺幣900元折算1日，緩刑2
      年，緩刑期間內付保護管束，嗣於98年9月25日確定，而
      本院判決時，受刑人戶籍地址、居所地分別為「新竹市○
      區○○里○○路120號」、「臺北市○○區○○街600巷86
      弄15號2樓」，原判決亦對上開地址為送達，有該案判決
      書及臺灣高等法院被告前案紀錄表各1份在卷可稽。
（二）臺灣新竹地方法院檢察署第一次通知受刑人應於98年11月
      20日上午10時10分至該署報到之傳票，係於98年11月3日
      以受刑人之戶籍地「新竹市○區○○里○○路120號」及
      居所地「臺北市○○區○○街600巷86弄15號2樓」為執行
      傳票送達處所，惟郵政機關就上開地址送達時未獲會晤受
      刑人，亦無受領文書之同居人或受僱人，因此將該執行傳
      票寄存送達於東勢、吳興派出所，有送達證書2件在卷可
      稽；第二次通知受刑人應於98年12月15日上午10時至該署
      報到之傳票，係於98年11月26日以受刑人之戶籍地「新竹
      市○區○○里○○路120號」及居所地「臺北市○○區○
      ○街600巷86弄15號2樓」為執行傳票送達處所，惟郵政機
      關就上開地址送達時未獲會晤受刑人，亦無受領文書之同
      居人或受僱人，因此將該執行傳票寄存送達於東勢、吳興
      派出所，有送達證書2件在卷可憑；第三次通知受刑人應
      於99年3月10日上午10時至該署報到之傳票，係於99年2月
      5日以受刑人之戶籍地「新竹市○區○○里○○路120號」
      及於99年2月4日以受刑人之居所地「臺北市○○區○○街
      600巷86弄15號2樓」為執行傳票送達處所，惟郵政機關就
      上開地址送達時未獲會晤受刑人，亦無受領文書之同居人
      或受僱人，因此將該執行傳票寄存送達於東勢、吳興派出
      所，有送達證書2件存卷可參。然卷內並無受刑人確實已
      得知檢察官或執行保護管束者之命令或處於得知悉之狀態
      下而不予遵守之資料。
（三）另執行檢察官於98年12月25日發函命警方至「新竹市○區
      ○○里○○路120號」拘提受刑人時，依警方出具之拘提
      報告書記載：「職於民國99年1月14日上午9時20分查訪新
      竹市○○路120號，據屋主表示，被拘提人為屋主的姪子
      ，但因被拘提人6年前積欠大筆債務，遭地下錢莊追討，
      年前即未再返回上述設籍地址，亦未有任何聯絡，不知被
      拘提人的去向。」；於99年2月8日發函命警方至「臺北市
      信義區○○街600巷86弄15號2樓」拘提受刑人時，依警方
      出具之拘提報告書記載：「拘提未獲，查該戶該址無此人
      。」等情，有上揭拘提報告書2份附卷可稽，是依上揭拘
      提結果，上揭2處之現住戶均不知悉受刑人去向及聯絡方
      式，是否可將上揭執行傳票轉知受刑人已不無疑問？而上
      開99年2月4日、同年月5日寄存送達部分，受刑人均未前
      往領取，亦有本院電話紀錄表2紙在卷可佐，則受刑人是
      否已經確實得知檢察官之命令，而故意不依該命令到場，
      尚屬可疑，自難逕認受刑人確實有違反保安處分執行法第
      74條之2第2款規定之情事。聲請人復未提出除上開文件暨
      判決犯罪事實以外之其他積極證據，或具體說明受刑人有
      何情狀足認保護管束處分已不能收效，原宣告之緩刑難收
      其預期效果，而有執行刑罰之必要。揆諸上開說明，檢察
      官聲請撤銷本院98年度審竹簡字第733號判決關於緩刑之
      宣告，尚難准許，應予駁回等語。
四、抗告意旨略以：本署執行保護管束之傳票既已寄存送達，受
    刑人於98年11月（第1次送達）至99年3月（第3次送達）期
    間，均可自行至寄存送達之派出所領取傳票，或致電本署詢
    問應報到期日，受刑人在前揭期間應係處於「得知悉保護管
    束命令之狀態」，原審前開認定應有誤會。本件受刑人收受
    臺灣新竹地方法院98年度審竹簡字第733號刑事判決後，對
    於應依法執行保護管束乙節已有認知，惟上開期間對於本署
    之報到通知均不予理會，顯然違反保護管束執行法第74條之
    2第2款之規定且情節重大，爰依法聲請撤銷緩刑宣告。原審
    前開見解似認受緩刑付保護管束宣告之受刑人遷移住居所後
    惡意規避報到情形下，除非本署檢察官查悉其實際所在位置
    且將傳票交付其本人、家屬或受僱人，否則均不得撤銷緩刑
    宣告，該等見解可能將架空保護管束之制度及有關送達之規
    定，原審前開認定似有未當，請將原裁定撤銷，更為適當合
    法之裁定云云。
五、本院查：
（一）按受保護管束人在保護管束期間內，應服從檢察官及執行
      保護管束者之命令；受保護管束人違反前條各款情形之一
      ，情節重大者，檢察官得聲請撤銷保護管束或緩刑之宣告
      ，保安處分執行法第74條之2第2款、第74條之3第1項固分
      別定有明文。次按受緩刑之宣告後，有違反刑法第74條第
      2項第1款至第8款所定負擔情節重大，足認原宣告之緩刑
      難收其預期效果，而有執行刑罰之必要者，得撤銷其宣告
      ，刑法第75條之1第1項第4款亦有明文。然何謂「情節重
      大」，係屬不確定法律概念，而撤銷保護管束或緩刑之宣
      告，對於受刑人權益影響甚鉅，是否確屬「情節重大」，
      仍應依據個案及具體情形決定，從嚴審酌保安處分執行命
      令之達成與宣告緩刑之目的，足見有保護管束處分已不能
      收效之情形而有執行刑罰之必要，始為相當，要非受保護
      管束人一有違反之情事即應撤銷該緩刑之宣告。
（二）依原審聲請撤銷緩刑案卷內送達證書、拘票所示，本件受
      刑人新竹市○區○○里○○路120號地址僅係設籍地，依
      警方出具之拘提報告書記載：「職於民國99年1月14日上
      午9時20分查訪新竹市○○路120號，據屋主表示，被拘提
      人為屋主的姪子，但因被拘提人6年前積欠大筆債務，遭
      地下錢莊追討，年前即未再返回上述設籍地址，亦未有任
      何聯絡，不知被拘提人的去向。」，則可知受刑人並未實
      際住於該地址。又受刑人臺北市○○區○○街600巷86弄1
      5號2樓地址，依警方出具之拘提報告書記載：「拘提未獲
      ，查該戶該址無此人。」可見受刑人確已搬離該址，是依
      上揭拘提結果，上揭2處之現住戶均不知悉受刑人去向及
      聯絡方式，自無法將上揭執行傳票轉知受刑人。而上開99
      年2月4日、同年月5日寄存送達部分，受刑人均未前往領
      取，亦有原審電話紀錄表2紙在卷可佐，則受刑人是否已
      經確實得知檢察官之命令，而故意不依該命令到場，尚屬
      可疑，自難逕認受刑人確實有違反保安處分執行法第74條
      之2第2款規定之情事。而檢察官復未提出除上開文件暨判
      決犯罪事實以外之其他積極證據，或具體說明受刑人有何
      情狀足認保護管束處分已不能收效，原宣告之緩刑難收其
      預期效果，而有執行刑罰之必要。原審因而駁回檢察官撤
      銷緩刑之聲請，經核並無不合。況且，本院依法調閱相關
      資料（本院被告前案紀錄表及臺灣彰化地方法院檢察署99
      年度偵字第4121號不起訴處分書），受刑人雖仍設址於新
      竹市○區○○里○○路120號，但另有其他地址可資傳喚
      ，且依受刑人偵查時之送達、到庭陳稱，受刑人僅係設籍
      該址，則受刑人如僅設籍於新竹市○區○○里○○路120
      號，並已搬離原居所地臺北市○○區○○街600巷86弄15
      號2樓地址，受刑人保護管束應如何執行，自應循合法途
      徑送達或強制其到案執行，尚難僅依已有寄存送達而受刑
      人未到案即認其確有違反上開保護管束應注意事項而撤銷
      緩刑。抗告人抗告意旨，仍執陳詞，指摘原裁定不當，為
      無理由，應予駁回。
據上論斷，應依刑事訴訟法第412條，裁定如主文。
中    華    民    國    99    年    6     月    30    日
                 刑事第八法庭  審判長法  官  張傳栗
                                     法  官  陳春秋
                                     法  官  蔡光治
以上正本證明與原本無異。
不得再抗告。
                                     書記官  阮桂芳
中    華    民    國    99    年    7     月    8     日

司法院資訊處製作；財團法人民間司法改革基金會備份。
